【裁判字號】    97,上易,1751
【裁判日期】    971030
【裁判案由】    詐欺
【裁判全文】
臺灣高等法院臺中分院刑事判決        97年度上易字第1751號
上  訴  人  臺灣彰化地方法院檢察署檢察官
被      告  乙○○
上列上訴人因詐欺案件，不服臺灣彰化地方法院97年度易字第12
48號，中華民國97年8月8日第一審判決（起訴案號：臺灣彰化地
方法院檢察署96年度偵字第5716號），提起上訴，本院判決如下
：
    主  文
上訴駁回。
    事實及理由
一、本案經本院審理結果，認第一審判決認事用法及量刑均無不
    當，應予維持，並引用第一審判決書記載之事實、證據及理
    由（如附件）。
二、檢察官上訴意旨略以：原審既認定被告乙○○除有答應將其
    不知情女兒「尤怡珊」之郵局帳戶號碼告知「小張」以外，
    於原判決犯罪事實、復依「小張」指示將匯入「尤怡珊
    」上開帳戶之贓款領出交付「小張」，則被告先以幫助他人
    犯罪之意思而參與詐欺取財犯罪構成要件以外之提供帳戶之
    行為，即應為其後參與詐欺取財犯罪構成要件提領贓款行為
    所吸收，應成立共同正犯，原判決認屬幫助犯，適用法律不
    當，請撤銷原判決，另為適當之判決云云。
三、按刑法上之幫助犯，係對於犯罪與正犯有共同之認識，而以
    幫助之意思，對於正犯資以助力，而未參與實施犯罪之行為
    者而言（最高法院75年度台上字第1509號、88年度台上字第
    1270號判決亦同此意旨）。是以，如未參與實施犯罪構成要
    件之行為，且係出於幫助之意思提供助力，即屬幫助犯，而
    非共同正犯。又刑法上之詐欺罪其構成要件為意圖為自己或
    第三人不法之所有，以詐術使人將本人或第三人之物交付，
    刑法第339條定有明文。故詐欺罪之主觀構成要件為「意圖
    為自己或第三人不法之所有」，客觀構成要件為「以詐術使
    人將本人或第三人之物交付」，查被告如原判決犯罪事實
    、依「小張」指示將匯入「尤怡珊」上開帳戶之贓款領
    出交付「小張」之提領贓款行為，係指「小張」先以詐術使
    人將本人或第三人之物交付，其後被告才依「小張」指示將
    匯入「尤怡珊」上開帳戶之贓款領出交付「小張」，故參與
    「以詐術使人將本人或第三人之物交付」者顯係「小張」，
    被告之提領行為，既非參與「以詐術使人將本人或第三人之
    物交付」之客觀構成要件行為，原判決認被告所參與之行為
    為構成要件以外之行為，因而論以幫助犯，並無不合，檢察
    官上訴意旨認應就被告乙○○所犯本件犯罪事實、之罪
    論以詐欺取財罪之共同正犯，並無理由，應予駁回。
三、據上論斷，應依刑事訴訟法第三百七十三條、第三百六十八
    條，判決如主文。
本案經檢察官甲○到庭執行職務。
中    華    民    國    97    年    10    月    30    日
            刑事第四庭    審判長法  官  洪  耀  宗
                                法  官  許  文  碩
                                法  官  蔡 王 金 全
上列正本證明與原本無異。
不得上訴。
                                書記官  金  珍  華
中    華    民    國    97    年    10    月    31    日


司法院資訊處製作；財團法人民間司法改革基金會備份。
